【裁判字號】    99,抗,1407
【裁判日期】    991112
【裁判案由】    分割共有物
【裁判全文】
臺灣高等法院民事裁定                  99年度抗字第1407號
抗  告  人  英林貞卿
            甲○○
上列抗告人因與相對人乙○○間分割共有物事件，對於中華民國
99年7月30日臺灣板橋地方法院99年度重訴字第124號所為裁定提
起抗告，本院裁定如下：
    主  文
抗告駁回
抗告費用由抗告人負擔。
    理  由
一、本件抗告意旨略以：坐落台北縣三重市○○段813-1、816、
    818、819地號土地（下稱系爭土地），為兩造共有之土地，
    應有部分如附表所示。因相對人之住所不明，顯無法以協議
    方式分割共有物，而兩造並無不能分割之約定，伊等乃依民
    法第823條第 1項前段、第824條規定，訴請裁判分割共有物
    ；詎原法院竟以相對人於起訴時顯無當事人能力，且無法補
    正為由，裁定駁回伊等之起訴，顯未考量當事人能力係屬法
    院應依職權調查之事項，及系爭土地登記簿謄本記載相對人
    於民國(下同)37年9月27日向前手買受系爭土地持分757分之
    577，並於同年12月31日登記完竣，可證登記時之買方即相
    對人「乙○○」確實存在，並無不明；又原法院向戶政機關
    函查，雖經函覆稱：與相對人姓名相同，並符合37年9月27
    日前出生者有3人，且均已死亡等語；惟因光復初期戶籍遷
    徙資料未臻完備，致戶籍資料無法連貫之案例比比皆是，在
    無反證之下，應推定相對人仍存在，而具有當事人能力；何
    況伊等已向台北市、三重市等多處戶政機關查詢，仍無法得
    知相對人之應為送達處所，伊等並無過失，爰提起抗告，請
    求廢棄原裁定等語。
二、按原告起訴，應於起訴狀記載被告真正之姓名、住所或居所
    ，民事訴訟法第116條第1項第 1款定有明文，此為法定必備
    之程式，旨在確定當事人之同一性，避免日後發生第三人與
    當事人姓名相同而無從分辨之訛誤。倘原告之起訴狀未依上
    旨記載，其起訴即不合程式；經受訴法院定期命補正，原告
    如未遵期補正，受訴法院得以裁定駁回原告之訴，此觀同法
    第249條第1項第6款之規定自明。
三、經查：
  (一)本件抗告人對相對人提起分割共有物之訴訟，其起訴狀記載
    相對人「乙○○」之住所為「台北市○○街38號」，並於事
    實及理由欄表示相對人之住所不明，且提出臺北市大同區戶
    政事務所函覆抗告人英林貞卿稱：「本所現有檔存資料，查
    無乙○○先生設籍本轄華亭街38號之戶籍資料」等語之函件
    1紙為證(見原法院重調卷第17頁 )，顯然無法補正相對人真
    正之住居所。經原法院依系爭土地之稅籍資料函詢臺北縣政
    府稅捐稽徵處三重分處(下稱三重稽徵處)有關相對人之身分
    證字號及住居所等資料，據函覆稱：「經函請臺北市大同區
    戶政事務所查詢，未見有相符合者」，此有該處99年4月12
    日北稅重一字第0990012946號函文1紙附卷可稽(見原法院重
    訴卷第31頁)。原法院再函請三重稽徵處檢送相對人就系爭
    土地之歷年地價稅繳稅資料，亦據該處99年7月12日北稅重
    一字第0990027448號函覆稱：「依地政機關土地建物查詢資
    料及本分處課稅主檔均查無乙○○先生之身分證字號，因莊
    君行蹤不明欠繳歷年地價稅，其中94年至98年地價稅依土地
    稅法第4條規定，向使用人：華南紡織有限公司徵收」等語(
    見原法院重訴卷第44頁)，可見相對人確實住所不明。
  (二)嗣原法院函請內政部戶政司查詢姓名為「乙○○」，且於37
    年9月27日前出生而住所設於臺北市○○街38號之戶籍登記
    資料，及全國姓名為「乙○○」，且於37年9月27日前已出
    生者之戶籍資料，經內政部戶政司於99年7月26日內戶司字
    第0990141815號函覆表示：全國姓名為「乙○○」，且於37
    年9月27日前出生者有3人，其等於37年間均未設籍於臺北市
    ○○街38號；該三人之出生日期分別為民前11年3月1日（設
    籍南投縣魚池鄉，查無後續設籍資料）、民前1年7月19日（
    設籍彰化縣芳苑鄉，82年4月15日死亡）及36年12月10日（
    設籍桃園縣楊梅鎮，83年3月22日死亡），有上開內政部戶
    政司函文暨戶籍登記簿影本在卷可稽（見原法院重訴卷第53
    至56頁）。可知臺北市○○街38號並非「乙○○」之設籍地
    址，「乙○○」究係何人即無法確定，是否為相對人之真實
    姓名亦未可知。揆諸前揭說明，抗告人之起訴尚難認為合法
    。
四、抗告人雖以：依現行土地登記規則第26條規定，土地登記應
    由權利人及義務人會同申請之；同法第34條復規定：申請登
    記應提出申請人身分證明，可證系爭土地移轉登記時之買方
    「乙○○」確實存在，並無不明云云。惟依當時適用35年10
    月2日公布之土地登記規則第26條規定，申請登記僅須提出
    申請書、證明登記原因文件、土地所有權狀或土地他項權利
    證明書、依法應提出之書據圖式，並無提出申請人身分證明
    之明文(見本院卷第10頁)，自難僅以「乙○○」業經登記為
    系爭土地之所有權人，遽認「乙○○」為相對人之真實姓名
    。從而，相對人之真實身分既無法確定，自無從認抗告人之
    起訴為合法。原法院駁回抗告人之起訴，理由雖有不同，惟
    結論則無二致，仍應予以維持。抗告意旨指摘原裁定不當，
    求予廢棄，洵無理由，自應予以駁回。
五、據上論結，本件抗告為無理由，爰裁定如主文。
中    華    民    國    99    年    11    月    12    日
                    民事第十八庭
                        審判長法  官  魏麗娟
                              法  官  李媛媛
                              法  官  吳麗惠
正本係照原本作成。
本裁定除以適用法規顯有錯誤為理由外，不得再抗告。如提起再
抗告，應於收受後10日內委任律師為代理人向本院提出再抗告狀
。並繳納再抗告費新台幣１千元。
中    華    民    國    99    年    11    月    15    日
                              書記官  吳碧玲

司法院資訊處製作；財團法人民間司法改革基金會備份。
